【裁判字號】    90,訴,902
【裁判日期】    900928
【裁判案由】    懲治走私條例
【裁判全文】
臺灣臺南地方法院刑事判決                            九十年度訴字第九二號
    公  訴  人  臺灣台南地方法院檢察署檢察官
    被      告  甲○○
                乙○○
    共      同
    選任辯護人  鄭和傑
                蘇新竹
                謝依良
右列被告等因懲治走私條例案件，經檢察官提起公訴（九十年度偵字第四九六五號、
第五０五七號），本院判決如左：
    主  文
甲○○共同私運管制物品進口逾公告數額，處有期徒刑壹年。
乙○○共同私運管制物品進口逾公告數額，處有期徒刑拾月，緩刑參年。
    事  實
一、甲○○（原名吳屈）係台南市籍「金萬盛號」漁船船長（曾於民國八十七年間因
    懲治走私條例案件，經臺灣高雄地方法院於八十八年三月三十一日判處有期徒刑
    十月，緩刑三年確定，現仍在緩刑期間），乙○○則係受甲○○僱用之該漁船船
    員，詎二人竟與姓名年籍不詳綽號「阿祥」之成年男子，共同基於私運管制物品
    未稅洋菸進口之犯意聯絡，受該「阿祥」者以新台幣（下同）五萬元之代價僱請
    ，而由甲○○與乙○○於民國九十年四月十一日上午十一時五十分許，共同駕駛
    上開漁船自台南市安平安檢所報關出港，並依該「阿祥」者事先之指示，於翌日
    凌晨二時許航行至已在我國十二浬領海外之澎湖縣七美島南方約二十浬處（東經
    一一九度十六分、北緯二二度四十五分），自一艘不詳船名之黑色貨輪接駁載運
    完稅價格超過十萬元已逾公告數額之走私未稅洋菸十一萬九千包（含七星牌洋菸
    九萬四千包及大衛杜夫牌洋菸二萬五千包，完稅價格共為一百九十四萬四千三百
    元），並將之藏置於該漁船之密窩內，準備運往台南縣二仁溪外海二浬處，交予
    綽號「阿祥」者所派往之膠筏接駁，惟因故未能順利接駁，甲○○與乙○○乃於
    同年月十三日五時三十分許，私運上述管制進口逾公告數額之未稅洋菸進口，將
    船開往安平安檢所報關入港，並停泊於台南市安平漁港北側聯勤橡膠廠後方之碼
    頭內。嗣於九十年四月十四日上午十一時三十分許，為接獲情報之行政院海岸巡
    防署海洋巡防總局第四海巡隊及台南市機動查緝隊人員持檢察官開具之搜索票查
    獲，並扣得上開未稅洋菸十一萬九千包。
二、案經海岸巡防署海洋巡防總局第四海巡隊報請及臺灣省菸酒公賣局台南分局函請
    臺灣台南地方法院檢察署檢察官偵查起訴。
    理  由
一、右揭事實迭據被告甲○○於警、偵訊及本院審理中均坦承不諱，復有如事實欄所
    載之未稅洋菸扣案及查獲之照片四幀在卷可資佐證，又該扣案之未稅洋菸緝獲時
    之完稅價格合計為一百九十四萬四千三百元，顯已逾管制進口物品十萬元以上，
    此有財政部高雄關稅局九十年五月十七日關緝字第九００六０四三二號函在卷可
    稽，又東經一一九度十六分、北緯二二度四十五分該海域距我國第一批領海基點
    澎湖縣七美嶼（Ｔ１３）至屏東縣琉球嶼（Ｔ１４）間基線段約二十四浬，上開
    海域在我國十二浬領海外乙節，亦據內政部以九十年八月九日台（九十）內地字
    第九０一一七二一號函敘明白，被告甲○○自白核與事實相符。另訊據被告乙○
    ○固坦承有於右揭時、地與被告甲○○共同駕駛上開漁船報關出港之事實，然矢
    口否認有何私運管制物品進口之犯行，辯稱：該漁船在向貨輪接駁私菸時，伊正
    在漁船駕駛座上睡覺，並未參與搬運私貨之行動，亦不知該船有私運私貨之情事
    云云。惟查，扣案之上開漁船接駁之私菸多達十一萬九千包，以通常之包裝方式
    ，十包裝成一條，五十條裝成一箱計算，共計二百三十八箱，數量龐大，顯難僅
    依被告甲○○一己之力即可獨自將之藏置於該漁船之密窩內，該私貨之藏置顯需
    被告乙○○之協力始能為之，而徵之該漁船係自不同噸位之貨輪接駁私煙，以斯
    時係時值凌晨視線不良且係在外海風浪甚大之情形下，該貨輪上之人員自無甘冒
    生命危險上下船舶並進而有幫被告甲○○將私貨藏置於漁船密窩內之必要，再衡
    諸一般走私者之心態，為免在接駁時遭相關查緝單位之緝私艦查獲，或避免其他
    船隻密報，其接駁行動貴在神速，焉有接駁如此鉅量之私貨時，僅由船長搬運，
    而讓船員自行睡覺之理，被告乙○○所辯顯與常理有違，參以被告甲○○於警訊
    中已供承此趟漁船走私成功，可分一萬元給被告乙○○等語明確，且由被告二人
    係先將接駁私菸之漁船運往台南縣二仁溪外海二浬處準備交予綽號「阿祥」者所
    派往之膠筏接駁，嗣因故未能順利接駁始將漁船開往安平安檢所報關入港，隨即
    將漁船停泊於台南市安平漁港北側聯勤橡膠廠後方之碼頭內，並未將漁獲送至漁
    市拍賣等情以觀，足見被告二人此次出海作業純係為私運上開管制物品進口，而
    以漁獲來掩人耳目之事實甚明，被告乙○○前開所辯，要係卸責之詞，不足採信
    。本件事證明確，被告犯行洵堪認定。
二、按洋菸屬相對管制進口物品，一次私運超過海關完稅價格十萬元範圍，始依懲治
    走私條例處罰。而上開走私洋菸，其完稅價格已逾十萬元，已如前述，且被告二
    人係私運逾公告數額管制物品洋菸進入我國領域，於其進入十二浬之海域，走私
    行為即為既遂，故核被告甲○○、乙○○所為，均係犯懲治走私條例第二條第一
    項之私運管制物品進口逾公告數額罪。被告二人與不詳姓名綽號「阿祥」之成年
    男子間，有犯意聯絡及行為分擔，均應論以共同正犯。爰審酌被告二人各自犯罪
    之動機、目的、手段、所生危害、被告甲○○犯罪後尚知坦承犯行態度良好等一
    切情狀，分別量處如主文所示之刑，以資懲儆。查被告乙○○前未曾受有期徒刑
    以上刑之宣告，有台灣高等法院被告全國前案紀錄表在卷可稽，其因一時貪慾失
    慮致罹刑章，且係受僱於被告甲○○在漁船擔任船員，難免因受制於船長甲○○
    之指揮而無完全之自主性，其經此次偵審程序教訓，當知所警惕，諒無再犯之虞
    ，本院認前開對被告乙○○宣告之刑，以暫不執行為適當，爰就被告乙○○部分
    併宣告緩刑三年，以啟自新。
三、末按懲治走私條例第十一條規定：走私行為之處罰，海關緝私條例及本條例無規
    定者，適用刑法或其他有關法律。顯見對於走私行為之處罰，懲治走私條例或海
    關緝私條例應優先於刑法而適用。又海關緝私條例第三十六條第三項規定：前二
    項私運貨物沒入之。而本件扣案之未稅洋菸十一萬九千包，已由高雄關稅局於九
    十年五月十一日依上開規定處分沒入，有財政部高雄關稅局九十年六月十五日關
    緝字第九００六０五六三號函檢送之處分書可稽，本院自無庸更為沒收之諭知（
    司法院院字第二八三二號解釋參照），公訴人聲請本院為沒收之諭知，容有誤會
    ，併此敘明。
據上論斷，應依刑事訴訟法第二百九十九條第一項前段，懲治走私條例第二條第一項
、第十一條，刑法第二十八條、第七十四條第一款，判決如主文。
本案經檢察官王誠到庭執行職務。
中      華      民      國      九十      年      九    月    二十八    日
                                  臺灣臺南地方法院刑事第二庭
                                          法  官  張  瑛  宗
右正本證明與原本無異。
如不服本判決，應於判決送達後十日內向本院提出上訴狀( 應附繕本 )。
                                          書記官  盧  立  勇
中      華      民      國      九十      年      九    月    二十八    日
附錄法條
懲治走私條例第二條第一項
私運管制物品進口﹑出口逾公告數額者，處七年以下有期徒刑，得併科新
台幣二十萬元以下罰金。


司法院資訊處製作；財團法人民間司法改革基金會備份。
